【裁判字號】    95,訴,1864
【裁判日期】    950831
【裁判案由】    毒品危害防制條例
【裁判全文】
臺灣高雄地方法院刑事判決              95年度訴字第1864號
公  訴  人  台灣高雄地方法院檢察署檢察官
被      告  甲○○
上列被告因毒品危害防制條例案件，經檢察官提起公訴（台灣高
雄地方法院檢察署95年度毒偵字第3195號），本院依簡式審判程
序，判決如下：
    主  文
甲○○施用第一級毒品，累犯，處有期徒刑捌月。又施用第二級
毒品，累犯，處有期徒刑陸月。應執行有期徒刑壹年。
    事實及理由
一、本案被告甲○○所犯係死刑、無期徒刑、最輕本刑為三年以
    上有期徒刑以外之罪，被告於準備程序中就被訴事實為有罪
    之陳述，經法官告知簡式審判程序之旨，並聽取公訴人及被
    告意見後，本院依刑事訴訟法第273 條之1 第1 項、第284
    條之1 之規定，裁定由受命法官獨任進行簡式審判程序。
二、本案被告甲○○之犯罪事實及證據，均引用檢察官起訴書之
    記載（如附件）。並補充犯罪事實欄一、第9 行：「甲○○
    基於施用第一級毒品海洛因之犯意，自民國94年7 月間某日
    起至95年3 月24日上午11時許，在位於高雄縣大社鄉嘉誠村
    桶寮巷12-30 號之住處內，以約每日施用2 次之頻率，以將
    海洛因置於注射針筒內注射入體內之方式，施用第一級毒品
    海洛因數次。又基於施用第二級毒品甲基安非他命之犯意，
    在95年3 月24日上午11時許，在上揭地點，以將甲基安非他
    命置於錫箔紙上自下方燒烤吸食燃燒煙霧之方式，施用第二
    級毒品甲基安非他命1 次」。補充理由：「被告於本院審判
    中之自白」。
三、核被告所為，係犯毒品危害防制條例第10條第1 項之施用第
    一級毒品罪及同條第2 項之施用第二級毒品罪。被告持有海
    洛因、持有甲基安非他命之低度行為，各為施用海洛因、施
    用甲基安非他命之高度行為所吸收，均不另論罪。被告上揭
    施用第一級毒品之行為後，嗣於94年2 月2 日新修正公布、
    自95年7 月1 日施行之刑法將原刑法第56條關於連續犯之規
    定廢除。準此，本件關於被告數次施用第一級毒品海洛因之
    犯行，依修正前刑法第56條之規定，被告本應構成施用第一
    級毒品罪之連續犯，依法並得加重其刑；修正後之刑法既將
    連續犯之規定廢除，則數次觸犯同一罪名之數行為，原則上
    固應分論併罰，然倘該數次行為之時間場所均甚為接近、行
    為人使用相同或近似之犯罪手段、或是利用同一之機會、行
    為人主觀上係基於一持續進行之犯罪意思、及各行為間均具
    有密接關係，而將其數次行為評價為一個行為係符合社會相
    當性之概念者，則應包括性地視為一個犯罪行為，即所謂「
    包括一罪」。經查，本案被告自94年7 月間某日起至95年3
    月24日上午11時許，以每日施用約2 次之頻率，數次施用海
    洛因，且其施用之時間地點均屬密接，施用手段亦均相同（
    均使用針筒注射方式），顯然被告主觀上係基於一持續進行
    之施用毒品犯意而為，依社會一般之觀念，將之視為一個施
    用第一級毒品之犯罪行為核屬相當，亦符合刑法第56條連續
    犯規定刪除之意旨（該條刪除之立法理由第4 點參照），依
    前揭說明，自應包括性地論以一罪。比較新舊法，此部分以
    新法較有利於被告，依新修正刑法第2 條第1 項但書之規定
    ，應認被告就施用第一級毒品部分僅成立實質上一罪。被告
    所犯上開施用第一級毒品罪及施用第二級毒品罪間，犯意各
    別，罪名不同，應分論併罰之。另被告前有如犯罪事實欄所
    載之前科，有臺灣高等法院被告前案紀錄表在卷可按，其受
    有期徒刑執行完畢，5 年以內再故意犯本件有期徒刑以上之
    罪，不論依修正前之刑法第47條，或修正後之刑法第47條第
    1 項之規定，均構成累犯，對被告而言並無有利或不利之情
    形，自不生新舊法比較之問題，應逕依修正前刑法第47條規
    定，論以累犯，並加重其刑。爰審酌被告前已因施用毒品案
    件經觀察、勒戒及強制戒治，本應徹底戒除毒癮，而今竟繼
    續施用毒品，顯見並無戒除毒害之決心，應藉由刑罰之執行
    矯正其行，然念其施用毒品乃自戕一己之身體健康，行為本
    身對社會所造成之危害並非直接、鉅大，且犯後坦承犯行，
    並考量其施用毒品之次數等一切情狀，就其所犯施用第一級
    毒品罪及施用第二級毒品罪部分，分別量處如主文所示之刑
    。又被告行為後，刑法第51條關於數罪併罰之定應執行刑規
    定亦於民國94年1 月7 日修正公布，並於95年7 月1 日施行
    ，修正前刑法第51條第5 款規定：「宣告多數有期徒刑者，
    於各刑中之最長期以上，各刑合併之刑期以下，定其刑期。
    但不得逾20年。」，修正後刑法第51條第5 款規定：「宣告
    多數有期徒刑者，於各刑中之最長期以上，各刑合併之刑期
    以下，定其刑期。但不得逾30年。」經整體比較新舊法結果
    ，仍以新法較有利於被告，是應整體適用修正後之刑法第51
    條第5 款規定，就被告所犯二罪之宣告刑定其應執行之刑。
四、據上論斷，應依刑事訴訟法第299 條第1 項前段、第273 條
    之1 第1 項、第310 條之2 、第454 條第2 項，毒品危害防
    制條例第10條第1 項、第2 項，刑法第11條、第2 條第1 項
    但書，修正前（下同）刑法第47條、第51條第5 款，判決如
    主文。
中    華    民    國    95    年    8     月    31    日
                  刑事第十四庭  法  官  紀凱峰
以上正本證明與原本無異。
如不服本判決，應於收受送達後10日內向本院提出上訴書狀。
中    華    民    國    95    年    8     月    31    日
                                書記官  黃進遠
附錄：
毒品危害防制條例第10條
施用第一級毒品者，處 6 月以上 5 年以下有期徒刑。
施用第二級毒品者，處 3 年以下有期徒刑。


司法院資訊處製作；財團法人民間司法改革基金會備份。
